【裁判字號】    98,消債聲,155
【裁判日期】    980806
【裁判案由】    聲請免責
【裁判全文】
臺灣臺中地方法院民事裁定           98年度消債聲字第155號
聲  請  人  辛○○
債  權  人  合作金庫商業銀行股份有限公司
                      統一編號.
法定代理人  戊○○
債  權  人  美商花旗銀行股份有限公司
                      統一編號.
法定代理人  甲○○
債  權  人  荷商荷蘭銀行股份有限公司台北分公司
                      統一編號.
代  理  人  己○○
債  權  人  香港商香港上海豐銀行股份有限公司
                      統一編號.
法定代理人  癸○○
債  權  人  臺灣新光商業銀行股份有限公司
                        7、2.
                      統一編號.
法定代理人  乙○○
                        7、2.
債  權  人  玉山商業銀行股份有限公司
                      統一編號.
代  理  人  丁○○
債  權  人  萬泰商業銀行股份有限公司
                      統一編號.
法定代理人  丙○○
債  權  人  中國信託商業銀行股份有限公司
                      統一編號.
法定代理人  壬○○
債  權  人  友邦國際信用卡股份有限公司
                      統一編號.
法定代理人  庚○○
上列當事人因消費者債務清理事件聲請清算，本院裁定如下：
    主  文
債務人辛○○應予免責。
    理  由
一、按法院為終止或終結清算程序之裁定確定後，除別有規定外，
    應以裁定免除債務人之債務，消費者債務清理條例第一百三十
    二條定有明文。又法院裁定開始清算程序後，債務人有薪資、
    執行業務所得或其他固定收入，而普通債權人之分配總額低於
    債務人聲請清算前二年間，可處分所得扣除自己及依法應受其
    扶養者所必要生活費用之數額者，法院應為不免責之裁定，但
    債務人證明經普通債權人全體同意者，不在此限，復為同條例
    第一百三十三條所明定。另債務人有下列各款情形之一者，法
    院應為不免責之裁定，但債務人證明經普通債權人全體同意者
    ，不在此限：一、於七年內曾依破產法或本條例規定受免責；
    二、隱匿、毀損應屬清算財團之財產，或為其他不利於債權人
    之處分；三、捏造債務或承認不真實之債務；四、因浪費、賭
    博或其他投機行為，致財產顯然減少或負擔過重之債務，而生
    開始清算之原因；五、於清算聲請前一年內，已有清算之原因
    ，而隱瞞其事實，使他人與之為交易致生損害；六、明知已有
    清算原因之事實，非基於本人之義務，而以特別利於債權人中
    之一人或數人為目的，提供擔保或消滅債務；七、隱匿、毀棄
    、偽造或變造帳簿或其他會計文件之全部或一部，致其財產之
    狀況不真確；八、故意於財產及收入狀況說明書為不實之記載
    ，或有其他故意違反本條例所定義務之行為，亦為同條例第一
    百三十四條所明定。
二、本件經通知全體無擔保債權人到院表示意見，債權人均主張債
    務人具有預借現金等非生活必要支出等語，而認為具有浪費、
    賭博或其他投機行為等不免責事由。然查債務人現有債務總額
    約一百二十萬左右，其中因其房屋法拍後不足受償之房貸餘額
    即將近五十七萬元，故其因信用卡、現金卡或小額貸款等消費
    性金融所產生之債務約僅六十萬元左右。上述債務金額不高，
    自難因此認定債務人有何浪費、投機等不免責之事由。債務人
    固稱其曾貸款協助前夫經營父親遺留之鐵工廠等語，然債務人
    之消費性金融債務既無偏離常規之高額負債，縱其確有借款資
    助前夫（原為配偶關係）經營之事實，亦應認定係屬夫妻共同
    操持家務，經營事業之正常週轉，難認有何不當。
三、債務人與前夫於九十五年間離婚，原受僱於飲料攤販擔任員工
    ，但因結束營業以致失業，現無任何收入，生活必要費用均仰
    賴家族成員支援，並須扶養二名子女（國一及小一），此有卷
    附財產資料清單及九十五、九十六年度所得資料為證。按債務
    人單親扶養二名幼子，復無固定收入，生活困窘應可想見。則
    其供稱預借現金支應生活費用，衡情應可採信。本件並無積極
    證據證明債務人有何浪費或投機等不免責之事由，亦無其他消
    費者債務清理條例第一百三十三條前段或第一百三十四條各款
    所定之情事，依上說明，自應依上開規定裁定本件債務人免責
    ，爰裁定如主文。
中    華    民    國    98    年    8     月    6     日
                            民事庭法官  張升星
上為正本係照原本作成
如不服本裁定，應於裁定送達後10日內，以書狀向本院提出抗告
，並繳納抗告費新臺幣1千元
中    華    民    國    98    年    8     月    6     日
                            書  記  官  洪加芳


司法院資訊處製作；財團法人民間司法改革基金會備份。
